【裁判字號】    90,交訴,227
【裁判日期】    901005
【裁判案由】    公共危險
【裁判全文】
臺灣臺南地方法院刑事判決                          九十年度交訴字第二二七號
    公  訴  人  臺灣臺南地方法院檢察署檢察官
    被      告  乙○○
    選任辯護人  李合法
                陳靜雲
右列被告因公共危險案件，經檢察官提起公訴（九十年度偵字第五四四一號），本院
判決如左：
    主  文
乙○○駕駛動力交通工具肇事，致人受傷而逃逸，處有期徒刑柒月，緩刑貳年。
    事  實
一、乙○○於民國九十年四月十一日下午五時許，駕駛車牌號碼ＮＫＨ─０三三號重
    型機車，沿台南市○○路○段內側快車道，由西往東方向，逆向行經該路段二十
    四號前時，因違規逆向行車，且疏未注意車前狀況，以致不慎撞及正由南往北方
    向，徒步經過該路段之行人張國強，造成張國強倒地，而受有左膝部擦傷（３×
    ２公分）之傷害（過失傷害部分未據張國強告訴）；豈知乙○○駕車肇事，並致
    張國強受傷後，僅將張國強扶起，然並未採取任何救護之措施，且未報警前來處
    理，即因心裡害怕，而駕車逕自逃離現場。乙○○返家後，將前述情形告知家人
    ，家人乃與之一同返回現場，尋找張國強以便處理善後事宜，嗣後並自行前往警
    局說明案情，而為警查悉上情。
二、案經台南市警察局第二分局報請臺灣臺南地方法院檢察署檢察官偵查起訴。
    理  由
一、被告乙○○雖坦承有於前述時、地，駕駛機車擦撞被害人張國強而肇事，隨後並
    離開案發現場等事實，然矢口否認有何駕車肇事逃逸之公共危險犯行，辯稱：其
    肇事後有將被害人扶至慢車道旁，其業已對被害人施以救護，且當時其剛剛因病
    就醫後欲返家，而身上亦沒錢，肇事後為尋求家人幫助，始駕車離開現場，事後
    則立即回到現場找被害人，並自行到警局說明案情，顯見其並無肇事逃逸之故意
    云云。
二、經查，前述犯罪事實，業據被害人張國強於警訊時指述歷歷，又被害人遭被告乙
    ○○駕車擦撞後，而受有左膝部擦傷等傷害，復有賴福興醫院九十年四月十一日
    診斷證明書一紙附卷可憑；其次，就通常行人遭行駛中之機車撞擊後，均會受有
    輕重程度不等之傷害等常理觀之，本件被害人既係徒步行走於道路上，而遭被告
    騎機車直接撞及，則被害人將因之受傷，應係顯然易見之事，故被告就被害人遭
    其騎機車直接撞擊後，業已受傷之事實，誠難委為不知。況被告事後復返回現場
    欲找尋被害人處理善後相關事宜，顯見其對被害人因之而已受傷之情形，應係知
    之甚詳，否則如被害人未有任何損傷，衡情被告實無再次返回現場之理。又被告
    駕車肇事，並致被害人受傷後，僅將被害人扶至路邊，即立刻駕車離開現場並返
    回家中等情，則業據被告坦認屬實，足見被告駕車肇事後，在已知悉被害人受傷
    之情況下，不僅未將被害人送醫，或留在現場與被害人處理善後事宜，且未報警
    前來處理，即駕車逕自逃離現場，是本件被告有駕車肇事致人受傷而逃逸之行為
    ，應堪認定。
三、再者，刑法第一百八十五條之四之駕駛動力交通工具肇事逃逸罪之立法理由，雖
    係「為維護交通安全，加強救護，減少被害人之死傷，促使駕駛人於肇事後，能
    對被害人及時救護，特增本條。」，然究其立法意旨，除加強救護，減少被害人
    之死傷外，尚有處罰駕駛人肇事致人死傷後，對於被害人棄置不顧之不道德行為
    之目的（參見甘添貴所著「駕駛動力交通工具逃逸罪」，刑事法律問題專題研究
    （十七）—司法院第四十五、四十六期司法業務研究會研究專輯第三三四頁），
    故行為人駕車肇事致人死傷後，雖曾下車察看，並將被害人扶至其他場所，然行
    為人如未進一步採取將被害人送醫，或電請救護車前來救治等相關救護措施，抑
    或留在現場與被害人處理善後事宜，即駕車離開現場，則其下車察看，並將被害
    人扶至其他場所之行為，是否已達「加強救護，減少被害人死傷」之目的，本有
    疑義？況不論上開察看攙扶行為，是否已達「加強救護，減少被害人死傷」之目
    的，其隨後起意逃離現場，並棄被害人於不顧之行為，實難脫免本罪之刑責。至
    被害人是否因被告之駕車撞及而受傷？其身體狀況是否良好？有無危險？等情形
    ，亦非行為人之主觀判斷所能決定。從而，本件被告乙○○於駕車肇事致被害人
    張國強受傷後，雖曾下車將被害人扶至路旁，然其並未有任何將被害人送醫，或
    電請救護車前來救治，抑或報警前來處理之措施，隨即駕車離去，基此並如前述
    ，被告之上開行為，應負本條駕駛動力交通工具肇事而逃逸之罪責，實無疑義。
四、又刑法第一百八十五條之四之駕駛動力交通工具肇事逃逸罪，於行為人於駕車肇
    事致人死傷後，起意逃逸並逃離現場時，犯罪即已成立，不因事後行為人曾返回
    現場找尋被害人而有異，至該返回現場之行為，則係行為人犯罪後態度之問題，
    或可供做量刑時之參考，然並無解於其應負駕車肇事逃逸之罪責。據此，本件被
    告乙○○於駕車肇事致被害人張國強受傷，並起意逃逸而逃離現場後，雖曾返回
    現場找尋被害人，與之欲處理善後事宜，然此僅係其犯罪後態度之問題，尚難因
    之而認其無肇事逃逸之故意。另被告於本件案發前，曾因前立腺炎等疾病至診所
    就醫，雖據其提出廖泌尿皮膚科診所九十年四月十一日台醫字第二四二七０號診
    斷證明書一紙在卷足參，但被告就醫後尚可駕駛機車，且肇事後亦駕車安全返回
    其距本件案發現場非近之台南市○區○○○路家中，而其駕車肇事後，亦知將被
    害人扶至路旁，顯見其案發當時之精神狀況，應無異樣。綜上所述，足見被告右
    述所辯：其無肇事逃逸之行為及故意云云，應係犯後卸責之詞，委不足採。此外
    ，另有道路交通事故調查報告表一紙及現場蒐證照片六張在卷足憑，是本件事證
    已甚明確，被告之駕車肇事逃逸之公共危險犯行，堪以認定。
五、核被告乙○○所為，係犯刑法第一百八十五條之四之駕車肇事逃逸罪。本院審酌
    被告犯罪之動機、目的、手段，其生活狀況、智識程度，與本件犯罪所生之危險
    、損害，及被害人張國強之所受之傷勢尚屬輕微，而被告犯罪後，亦立即返回現
    場找尋被害人，而欲與被害人處理善後事宜，並自行到警局說明案情等事實，亦
    據證人即當日據報前往處理本案之台南市警察局交通隊警員甲○○，於本院審理
    中具結證述明確，顯見被告犯後態度尚稱良好等一切情狀，量處如主文所示之刑
    ，以資懲儆。又被告前未曾受有期徒刑以上刑之宣告，有臺灣高等法院被告全國
    前案紀錄表一紙在卷為憑，其經此教訓後，應知所警惕，信無再犯之虞，本院因
    認所宣告之刑，以暫不執行為適當，併諭知緩刑二年，以勵自新。
六、據上論斷，應依刑事訴訟法第二百九十九條第一項前段，刑法第一百八十五條之
    四、第七十四條第一款，判決如主文。
中    華    民    國       九十       年      十      月       五       日
                                臺灣臺南地方法院交通法庭
                                    法  官    陳  志  成
右正本證明與原本無異。
如不服本判決，應於判決送達後十日內向本院提出上訴狀( 應附繕本 )。
                                    書記官    黃  富  煜
中    華    民    國       九十       年      十      月       八       日
附錄法條：
刑法第一百八十五條之四
駕駛動力交通工具肇事，致人死傷而逃逸者，處六月以上五年以下有期徒刑。


司法院資訊處製作；財團法人民間司法改革基金會備份。
